最高法院刑事判決　　　　　　九十四年度台上字第三九０一號
　　上　訴　人　乙○○
　　　　　　　　　　　　弄49.
　　選任辯護人　李惠平律師
　　上　訴　人　甲○○
　　　　　　　　　　　　號
　　選任辯護人　蔡榮德律師
　　上　訴　人　丙○○
　　　　　　　　　　　　9
上列上訴人等因違反廢棄物清理法案件，不服台灣高等法院中華
民國九十一年九月十九日第二審判決（九十一年度上訴字第一六
六三號，起訴案號：台灣板橋地方法院檢察署八十九年度偵字第
一０七一六號），提起上訴，本院判決如下：
    主  文
原判決撤銷，發回台灣高等法院。
    理  由
本件原判決認定上訴人乙○○、甲○○、丙○○三人，均未依廢
棄物清理法第二十條規定領有廢棄物清除、處理許可證或核備文
件，可從事廢棄物處理之人。因乙○○於民國八十九年五月中旬
，至台北縣蘆洲市○○路光華重劃區應徵工作不遂，見該處空地
廣闊，竟意圖為自己不法之利益，與丙○○基於犯意聯絡，未經
主管機關許可及該處工地負責人謝萬水同意，於同年月三十日二
十時許，以電話聯絡甲○○，由甲○○駕駛ＮＭ－六三三號曳引
車（拖載Ｐ五－四九號拖車），自桃園縣中壢市載運廢土至上址
傾倒，乙○○則以每車次新台幣（下同）三千元之代價，向甲○
○收取費用。丙○○則駕駛挖土機將傾倒之廢土剷平，而與乙○
○約定以請吃宵夜方式抵償工資。嗣於同日二十二時三十分許，
甲○○載運一車廢土，甫至該處傾倒，經工地負責人謝萬水發覺
報警，為警於翌日（三十一日）上午一時三十分許，當場查獲，
扣得乙○○收取傾倒廢土所得現金三千元及甲○○駕駛之ＮＭ－
六三三號曳引車及Ｐ五－四九號拖車等情。因而撤銷第一審諭知
上訴人等三人均無罪之判決，改判皆論處上訴人等三人共同未依
廢棄物清理法第二十條規定領有廢棄物清除、處理許可證或核備
文件，從事廢棄物處理罪刑（甲○○為累犯）。固非無見。
惟查：(一)、行為後法律有變更者，適用裁判時之法律，但裁判前
之法律有利於行為人者，適用最有利於行為人之法律。又判決不
適用法則或適用不當者，為違背法令，刑法第二條第一項、刑事
訴訟法第三百七十八條分別定有明文。本件原審裁判時，廢棄物
清理法已於九十年十月二十四日修正公布施行，自同月二十六日
起生效，修正後新法第四十六條第一項第四款僅將修正前舊法第
二十二條第二項第四款配合條次及略為文字修正，至其法定刑仍
屬相同（舊法併科罰金銀元一百萬元，與新法併科罰金新台幣三
百萬元相同）。是上訴人等三人行為後法律既有變更，且新法規
定並無不利於上訴人等，自應適用裁判時之新法即修正後之廢棄
物清理法第四十六條第一項第四款規定論科，乃原審於九十一年
九月十九日判決時，竟謂舊法有利於上訴人等，仍適用修正前之
廢棄物清理法第二十二條第二項第四款規定論科，自有判決適用
法則不當之違誤。(二)、廢棄物清理法第四十六條第一項第三款所
定：「未經主管機關許可，提供土地回填、堆置廢棄物者」，其
中所稱「提供土地」之行為人，並不以土地所有權人為限，倘對
於土地具有事實上之管領或占有狀態，以之提供他人，予以回填
或堆置廢棄物，即足構成該罪。據丙○○供稱：「我是在重劃區
當怪手司機」、「因為我在這個地方整地，有挖了一個洞，乙○
○來問我，我說這地方剛好有整地，如果是（要倒廢）土的話就
可以」、「（當地）只有一個柵欄，沒有關，平常晚上都是打開
的，等到我睡覺的時候才會去關，我平常晚上都睡在那邊，我們
工地就只有我住在那邊……」（見第一審卷第三十二、三十三頁
），乙○○坦稱：「我去重劃區應徵工作，我問丙○○，我說有
一個洞可以回填（廢土），因為他在那邊工作，所以我就拜託一
下（給予傾倒廢土），說好，叫甲○○拿仟元出來，大家吃宵
夜」（見第一審卷第三十頁）、「我答應不特定人以每車三００
０元代價倒棄廢土」（見偵查卷第三十頁背面）。如果無訛，則
乙○○、丙○○似係提供土地，任人回填廢棄物，並收取報酬之
人，而甲○○乃純為給付對價，傾倒廢棄物之司機，雙方似居於
相對立場。此攸關鄭、涂二人是否成立另罪及其三人是否出於共
同犯罪意思之聯絡而為？自有調查之必要。原審未予調查根究明
白，遽認鄭、涂二人不構成提供土地回填廢棄物罪，已有證據調
查未盡之違法。又因未就立場相對之上訴人等人，何以具有犯意
聯絡及行為分擔，而共同未經許可，從事廢棄物處理，說明其理
由，復有判決不備理由之違失。以上，或為上訴意旨所指摘，或
係本院得依職權調查之事項，應認原判決有撤銷發回更審之原因
。原判決理由四所載不另諭知無罪部分，本於審判不可分之原則
，應併予發回。
據上論結，應依刑事訴訟法第三百九十七條、第四百零一條，判
決如主文。
中　　華　　民　　國　九十四　年　　七　　月  二十一  日
                      最高法院刑事第九庭
                          審判長法官  張　淳　淙
                                法官  張　春　福
                                法官  呂　丹　玉
                                法官  洪　昌　宏
                                法官  賴　忠　星
      本件正本證明與原本無異
                                      書  記  官
中　　華　　民　　國　九十四　年　　七　　月  二十五  日
                                                  ｍ
